臺灣高等法院刑事判決
111年度上訴字第2081號
上  訴  人  
即  被  告  江學毅



選任辯護人   巫宗翰律師(法扶)
上列上訴人因違反毒品危害防制條例案件，不服臺灣桃園地方法
院110年度訴字第199號，中華民國111年4月12日第一審判決（起
訴案號：臺灣桃園地方檢察署110年度偵字第2737號），提起上
訴，本院判決如下：
    主  文
上訴駁回。
    犯罪事實
一、江學毅明知甲基安非他命係毒品危害防制條例所列管之第二
    級毒品，依法不得販賣，竟基於販賣第二級毒品甲基安非他
    命以營利之犯意，於民國108年10月1日晚間6時57分許，使
    用即時通訊軟體Facebook Messenger(下稱FB)與李振宇聯繫
    後，於108年10月2日凌晨2時2分許，在桃園市○○區○○路000
    號全家便利商店內，江學毅即交付約定販賣之第二級毒品甲
    基安非他命0.5公克1包予李振宇之妻林亞璇，並收取報酬新
    臺幣（下同）1,000元，嗣為警於108年10月3日下午5時27分
    許查獲林亞璇，並扣得上開FB對話紀錄，始循線查獲上情。
二、案經桃園市政府警察局八德分局報告臺灣桃園地方檢察署檢
    察官偵查起訴。
    理  由
壹、程序部分：
    本院援引之下列證據資料（包含供述證據、文書證據等），
    並無證據證明係公務員違背法定程序所取得。檢察官、被告
    江學毅及其辯護人於本院審理時，對本院所提示之被告以外
    之人審判外之供述，包括供述證據、文書證據等證據，均同
    意有證據能力(見本院卷第62頁)，且迄言詞辯論終結前並未
    聲明異議，亦無顯有不可信之情況與不得作為證據之情形，
    本院審酌上開證據資料製作時之情況，尚無違法不當及證明
    力明顯過低之瑕疵，認為以之作為證據應屬適當，是依刑事
    訴訟法第159條至第159條之5規定，本院所引用供述證據及
    文書證據均有證據能力。   
貳、實體部分：
一、事實之認定：
  ㈠上開犯罪事實，業據上訴人即被告江學毅迭於警詢、原審及
    本院審理時均坦承不諱（見他卷二第88至92頁；原審卷二第
    110、111、121、122頁；本院卷第62至70頁），核與證人李
    振宇、林亞璇之證述情節相符（見他卷二第103至108頁、原
    審卷二第95至109頁），並有前開FB對話紀錄擷圖、路口監
    視器影像照片總計18張（見他卷二第161至171頁）在卷可稽
    。
  ㈡按我國法令對販賣毒品者處以嚴刑，販賣毒品者，如非為巨
    額利潤，必不冒此重刑之險，是以有償交易毒品者，除非另
    有反證證明其出於非圖利之意思而為，概皆可認其係出於營
    利之意而為（最高法院93年度台上字第1651號、87年度台上
    字第3164號判決意旨參照）；再毒品並無公定之價格，不論
    任何包裝，均可任意分裝增減分量，而每次買賣之價量，亦
    可能隨時依雙方間之關係深淺、資力、需求量及對行情之認
    知、來源是否充裕、查緝是否嚴緊，購買者被查獲時供述購
    買對象之可能性風險之評估等而異其標準，非可一概而論。
    惟販賣者從價差或量差中牟利方式雖異，但其意圖營利之非
    法販賣行為則同一。本件被告與證人李振宇間之甲基安非他
    命交易，非無償提供，倘非有利可圖，被告殊無甘冒遭查獲
    之極大風險，平白無故義務性、服務性提供該等交易對象毒
    品，質之被告於原審審理時自承：「我販賣甲基安非他命與
    李振宇有拿取一部分供自己施用，拿取的量約0.2至0.3公克
    。」等語（見原審卷二第121、122頁），可認被告主觀上具
    有販賣毒品營利無訛。
  ㈢綜上所述，被告上開出於任意性之自白核與事實相符，可以
    採信。本件事證明確，被告販賣第二級毒品1次之犯行，洵
    堪認定，應依法論科。　　
二、論罪之說明：
  ㈠新舊法比較：
  1.按行為後法律有變更者，適用行為時之法律；但行為後之法
    律有利於行為人者，適用最有利於行為人之法律，刑法第2
    條第1項定有明文。又按新舊法比較時應就罪刑有關之法定
    加減原因等一切情形，綜其全部罪刑之結果而為比較，且犯
    罪及自首均在新法施行前者，新法施行後，應依刑法第2條
    第1項規定，適用最有利於行為人之法律，最高法院95年度
    第8次刑事庭會議意旨可資參照，則倘犯罪及自白均在新法
    施行前者，亦應為相同處理。
　2.被告行為後，毒品危害防制條例第4條第2項、第17條第2項
    已於109年1月15日修正公布，並於同年7月15日施行，修正
    前毒品危害防制條例第4條第2項原規定：「製造、運輸、販
    賣第二級毒品者，處無期徒刑或7年以上有期徒刑，得併科
    新臺幣1千萬元以下罰金。」；修正後規定為：「製造、運
    輸、販賣第二級毒品者，處無期徒刑或10年以上有期徒刑，
    得併科新臺幣1千5百萬元以下罰金。」，經比較結果，修正
    後之規定刑度及罰金刑均提高，並未較有利於被告。又修正
    前毒品危害防制條例第17條第2項原規定：「犯第4條至第8
    條之罪於偵查及審判中均自白者，減輕其刑。」修正後則規
    定：「犯第4條至第8條之罪於偵查及歷次審判中均自白者，
    減輕其刑。」被告於偵查及原審審理中均自白，依修正前、
    後之毒品危害防制條例第17條第2項均應減輕其刑，是修正
    後毒品危害防制條例第17條第2項，並未較有利於行為人。
    經比較新舊法之結果，應依刑法第2條第1項前段規定，適用
    被告行為時即修正前毒品危害防制條例第4條第2項、第17條
    第2項之規定。
  ㈡核被告所為，係犯修正前毒品危害防制條例第4條第2項之販
    賣第二級毒品罪。被告意圖販賣第二級毒品甲基安非他命而
    持有該毒品之低度行為，為販賣之高度行為所吸收，不另論
    罪。
　㈢刑之加重及減輕事由：
　1.累犯：
　⑴按刑法第47條所規定累犯之加重，以受徒刑之執行完畢，或
    一部之執行而赦免後，5年以內故意再犯有期徒刑以上之罪
    者，為其要件。良以累犯之人，既曾犯罪受罰，當知改悔向
    上，竟又重蹈前愆，足見其刑罰感應力薄弱，基於特別預防
    之法理，非加重其刑不足使其覺悟，並兼顧社會防衛之效果
    。職是，應依累犯規定加重其刑者，主要在於行為人是否曾
    受徒刑之執行完畢後，猶無法達到刑罰矯正之目的為要。而
    數罪併罰之案件，雖應依刑法第50條、第51條規定就數罪所
    宣告之刑定其應執行之刑，然此僅屬就數罪之刑，如何定其
    應執行者之問題，本於數宣告刑，應有數刑罰權，此項執行
    方法之規定，並不能推翻被告所犯係數罪之本質，若其中一
    罪之刑已執行完畢，自不因嗣後定其執行刑而影響先前一罪
    已執行完畢之事實，謂無累犯規定之適用（最高法院104年
    度第6次刑事庭會議決議意旨參照）。
　⑵本件被告前因施用毒品案件，經臺灣桃園地方法院以107年桃
    簡字第2437號判決判處有期徒刑4月確定（下稱甲案），於1
    08年8月12日徒刑期滿執行完畢。又因施用毒品案件，經臺
    灣桃園地方法院以108年度桃簡字第1327號判決判處有期徒
    刑4月確定（下稱乙案），甲、乙案嗣經臺灣桃園地方法院
    於108年11月27日以108年度聲字第4371號裁定應執行有期徒
    刑6月，於108年12月30日確定等情，有本院被告前案紀錄表
    1份附卷可考，依前開說明，並不影響甲案已於108年8月12
    日徒刑執行完畢之事實，則被告於甲案執行完畢後5年內再
    犯本案，為累犯，復參酌司法院釋字第775號解釋意旨，本
    應警惕，詎於甲案執行完畢不足2月又犯本案情節更加嚴重
    之販賣第二級毒品罪，顯見被告對於刑罰之反應力薄弱，仍
    有加重本刑規定適用之必要，且不致使被告所受之刑罰超過
    其所應負擔之罪責，爰依刑法第47條第1項規定加重其刑，
    惟法定刑為無期徒刑部分，則依法不得加重。
　2.按修正前毒品危害防制條例第17條第2項規定：「犯第4條至
    第8條之罪於偵查及審判中均自白者，減輕其刑。」被告於
    迭於偵查中、原審及本院審理時均自白其有本案交付第二級
    毒品及收取毒品價金販賣第二級毒品犯行，應依修正前毒品
    危害防制條例第17條第2項規定減輕其刑，並依法先加後減
    之。
　3.本件無毒品危害防制條例第17條第1項規定之適用：
　　按毒品危害防制條例第17條第1項所稱「供出毒品來源，因
    而查獲其他正犯或共犯者」，係指犯罪行為人供出毒品來源
    之對向性正犯，或與其具有共同正犯、共犯（教唆犯、幫助
    犯）關係之毒品由來之人的具體資訊，使調查或偵查犯罪的
    公務員得據以對之發動調查或偵查程序，並因此確實查獲其
    人、其犯行者。其中所稱因而「查獲」係屬偵查機關之權限
    ，而查獲之「屬實」與否，則應由事實審法院本於其採證認
    事之職權，綜合卷內偵查機關已蒐集之證據加以判斷，不以
    偵查結果作為絕對之依據。惟倘若偵查機關已說明尚未能查
    明被告舉發之毒品來源，且法院復已綜據全部卷證，敘明被
    告所供仍有合理之可疑，尚未達於查獲屬實之程度，未違證
    據法則，即不能指為違法（最高法院109年度台上字第5915
    號判決意旨參照）。被告雖於原審審理時主張其本案毒品來
    源為真實姓名、年籍均不詳、綽號「阿雄」之成年男子（見
    原審卷一第153頁），然經原審函詢偵查機關之結果，檢警
    均未能查獲阿雄有何販賣毒品犯行（見原審卷二第11至20頁
    ），自不符合毒品危害防制條例第17條第1項之減輕規定。
　4.本件無刑法第59條規定之適用：
　　按刑法第59條規定之酌量減輕其刑，必須犯罪另有特殊之原
    因與環境，在客觀上足以引起一般同情，認為即使予以宣告
    法定最低度刑，猶嫌過重者，始有其適用。此所謂法定最低
    度刑，固包括法定最低本刑；惟遇有其他法定減輕之事由者
    ，則應係指適用其他法定減輕事由減輕其刑後之最低度刑而
    言。倘被告別有法定減輕事由者，應先適用法定減輕事由減
    輕其刑後，猶認其犯罪之情狀顯可憫恕，即使科以該減輕後
    之最低度刑仍嫌過重者，始得適用刑法第59條規定酌量減輕
    其刑（最高法院102年度台上字第2503號判決意旨參照）。
    本件被告僅為牟取購入毒品之優惠，即無視法令禁制，竟販
    賣第二級毒品，況被告為累犯，其在即時通訊軟體FB上販賣
    毒品，對社會治安造成相當危害，且其經依上開自白規定減
    刑後，已減輕法定刑2分之1，客觀上查無量處最低度刑猶嫌
    過重而情堪憫恕之情事，無從再依刑法第59條規定酌減其刑
    。是辯護人以被告前案為施用毒品案件，本案為販賣毒品案
    件，販賣次數僅1次、犯罪所得僅1千元，有情輕法重之情形
    ，主張依刑法第59條規定酌減被告之刑，自不足採。
三、維持原判決及駁回上訴理由： 
　㈠原審以被告犯罪事證明確，適用修正前毒品危害防制條例第4
    條第2項、第17條第2項，刑法第2條第1項前段、第11條、第
    47條第1項、第38條之1第1項前段、第3項等規定，並審酌被
    告本案所為，增加第二級毒品在社會流通之危險性，恐令施
    用毒品者沉迷於毒癮，無法自拔，輕則戕害個人身心，重則
    因缺錢購毒而引發各種犯罪，對社會秩序危害非輕，殊非可
    取，惟念及於本院審理期間雖一度否認犯行，但終能於本院
    審理期間坦認犯行，態度尚可，參以被告本案販賣甲基安非
    他命之價格、對象等情節，兼衡被告自陳國中肄業、原在早
    餐店工作、目前從事物流業、月薪2至3萬元、已婚有1個小
    孩之家庭生活、經濟狀況（見原審卷二第123頁、本院卷第6
    8頁）等一切情形，量處有期徒刑3年10月；復就沒收說明：
    被告所得報酬1,000元，應依刑法第38條之1第1項前段宣告
    沒收之，因未扣案，併依同條第3項之規定，諭知上開犯罪
    所得於全部或一部不能沒收或不宜執行沒收時，追徵其價額
    。
　㈡經核原判決認事用法均無違誤，量刑亦屬妥適。被告上訴以
    原判決量刑太重為由，指摘原判決不當。惟按關於刑之量定
    ，係實體法上賦予法院得為自由裁量之事項，倘其量刑已以
    行為人之行為罪責為基礎，並斟酌刑法第57條各款所列情狀
    ，在法定刑度內，酌量科刑，如無偏執一端，致明顯失出失
    入情形，上級審法院即不得單就量刑部分遽指為不當或違法
    。原判決已逐一剖析，並就卷內證據資料參互審酌，認定被
    告確有販賣第二級毒品予證人李振宇之犯行，且已審酌刑法
    第57條各項事由，並有修正前毒品危害防制條例第17條第2
    項自白減刑之適用，且被告為累犯，應加重其刑(除法定刑
    為無期徒刑部分，依法不得加重)，並先加後減之，其在FB
    上販賣毒品，所生危害不輕，查無有何情輕法重顯堪憫恕情
    事，不適用刑法第59條酌減其刑之規定，業如前述，被告未
    提新事證，猶執前詞上訴，為無理由，應予駁回。
據上論斷，應依刑事訴訟法第368條，判決如主文。　
本案經檢察官鄧瑋琪提起公訴，檢察官許鈺茹到庭執行職務。
中　　華　　民　　國　　111 　年　　7 　　月　　20　　日
                  刑事第十七庭  審判長法　官  鄭水銓
                                      法　官  姜麗君
                                      法　官  黃雅芬
以上正本證明與原本無異。
如不服本判決，應於收受送達後20日內向本院提出上訴書狀，其
未敘述上訴之理由者並得於提起上訴後20日內向本院補提理由書
（均須按他造當事人之人數附繕本）「切勿逕送上級法院」。
                                      書記官  鄭雅云
中　　華　　民　　國　　111 　年　　7 　　月　　20　　日
附錄：本案論罪科刑法條全文　　　　　　　　　　　　　　　
修正前毒品危害防制條例第4條第2項
製造、運輸、販賣第一級毒品者，處死刑或無期徒刑；處無期徒
刑者，得併科新臺幣2千萬元以下罰金。
製造、運輸、販賣第二級毒品者，處無期徒刑或7年以上有期徒
刑，得併科新臺幣1千萬元以下罰金。
製造、運輸、販賣第三級毒品者，處7年以上有期徒刑，得併科
新臺幣7百萬元以下罰金。
製造、運輸、販賣第四級毒品者，處5年以上12年以下有期徒刑
，得併科新臺幣3百萬元以下罰金。
製造、運輸、販賣專供製造或施用毒品之器具者，處1年以上7年
以下有期徒刑，得併科新臺幣1百萬元以下罰金。
前五項之未遂犯罰之。